【裁判字號】    98,訴,122
【裁判日期】    980630
【裁判案由】    恐嚇取財
【裁判全文】
臺灣雲林地方法院刑事判決               98年度訴字第122號
公  訴  人  臺灣雲林地方法院檢察署檢察官
被      告  甲○○
            己○
                    另案於臺灣高雄監獄執行中
上列被告等因恐嚇取財案件，經檢察官提起公訴（98年度偵字第
194 號），本院判決如下：
    主  文
甲○○部分公訴不受理。
己○幫助共同意圖為自己不法之所有，以恐嚇使人將本人之物交
付，累犯，處有期徒刑月，如易科罰金，以新臺幣壹仟元折算
壹日。
    事  實
一、己○於民國94年間因違反毒品危害防制條例案件，經臺灣高
    等法院高雄分院判處有期徒刑1 年2 月確定，95年間因竊盜
    案件復經同法院判處有期徒刑3 月確定，經減刑及合併定應
    執行有期徒刑8 月，95年5 月25日入監，96年7 月16日甫執
    行完畢。猶不知警惕，其與甲○○、乙○○等3 人（乙○○
    提供郵局帳戶部分業經本院於民國98年5 月26日已審結；甲○○部分提供郵局帳戶業經臺灣臺南地方法院檢察署為不起
    訴處分確定，容後述）雖均預見一般人購買人頭行動電話門
    號或人頭金融帳戶使用，常與財產犯罪密切相關，且取得他
    人電話門號或存摺之目的，在於收取贓款及掩飾犯行不易遭
    人追查，又對於提供電話門號或帳戶雖無引發他人萌生犯罪
    之確信，但仍以縱若有人持以犯罪亦無違反其本意之幫助犯
    意聯絡，為籌錢花用，竟基於販賣人頭門號或人頭帳戶幫助
    他人實施恐嚇取財行為之不確定故意犯意，由己○於97年4
    月間某日，因施用毒品成癮，在高雄市○○路附近，將其所
    申請0000000000號行動電話之SIM 卡，交予真實姓名不詳綽
    號「樹仔」之成年男性友人以交換毒品，而容認楊美惠（業
    據臺灣彰化地方法院97年度易字第1887、2120號判決）、許
    清山（由臺灣彰化地方法院檢察署通緝中）等人組成之擄鴿
    勒贖集團成員使用該行動電話之SIM 卡，用以恐嚇取財，以
    此方法幫助該集團成員從事犯罪。該犯罪集團之成員，旋於
    如附表所示之時、地，竊取如附表所示鴿主之賽鴿。得手後
    ，再依據賽鴿腳上所繫之腳鐶號碼，以己○所提供之前開
    0000 000000 號之行動電話門號撥打電話通知鴿主，表示如
    欲取回遭竊之賽鴿，須將如附表所示之贖款匯至如附表所示
    由甲○○、乙○○等人所提供之帳戶內，致鴿主丁○○、戊○○等人畏懼喪失前開賽鴿所有權，乃於如附表所示時間，
    依犯罪集團成員之指示，匯款如附表所示之金額至如附表所
    示之帳戶內。
二、案經丁○○、戊○○訴由雲林縣警察局西螺分局報請臺灣雲
    林地方法院檢察署檢察官偵查起訴。
    理  由
壹、有罪部分：
一、按被告以外之人於審判外之陳述雖不符刑事訴訟法第159 條
    之1 至之4 等4 條之規定，而經當事人於審判程序同意作為
    證據，法院審酌該言詞陳述或書面陳述作成時之情況，認為
    適當者，亦得為證據，刑事訴訟法第159 條之5 第1 項定有
    明文。查本案檢察官起訴認被告己○涉犯上開罪嫌所憑之證
    據，業經被告於本院準備程序時表示對該等證據之證據能力
    不爭執，同意使用作為認定事實之依據（見本院卷第56頁反
    面）；本院復審酌上開文書、陳述作成時，較無人情施壓或
    干擾之情形，以之作為證據亦屬適當，是上開文書、陳述均
    具有證據能力。
二、訊據被告己○對於上開販賣行動電話SIM 卡，幫助犯罪集團
    用以恐嚇取財之犯行坦承不諱，核與被害人丁○○、戊○○
    等人之指述情節大致相符，且有遠傳電訊客戶服務中心回函
    影本、中華郵政股份有限公司郵政國內匯款執據、雲林縣西
    螺鎮農會匯款回條、鳳山郵局函、澎湖郵局函、客戶基本資
    料、客戶歷史交易清單等資料在卷可參，被告自白堪認與事
    實相符，本件事證已臻明確，被告犯行足以認定，應依法論
    科。
三、論罪科刑之理由：
  (一)查被告己○將自己所申請0000000000號行動電話之SIM 卡提
    供予楊美惠、許清山等人所組成之擄鴿勒贖集團成員使用，
    顯為他人之恐嚇取財之犯行提供助力，尚無以自己實施之意
    思，而與他人有共同犯罪之犯意聯絡，並無參與或分擔恐嚇
    取財犯罪之構成要件行為，係幫助楊美惠、許清山等人所屬
    擄鴿勒贖集團恐嚇取得被害人丁○○、戊○○等人之財物，
    核其所為，係犯刑法第30條第1 項前段、第346 條第1 項之
    幫助恐嚇取財罪。
  (二)被告係幫助他人犯罪，應依刑法第30條第2 項之規定，按正
    犯之刑減輕之。
  (三)又本件恐嚇取財集團之成員有數人，分工向他人收購行動電
    話門號及帳戶（帳戶部分指乙○○、甲○○）等物，再持之
    向被害人恐嚇取財，該恐嚇取財集團成員間，有犯意聯絡及
    行為分擔，均為共同正犯。
  (四)查被告己○於94年間因違反毒品危害防制條例案件，經臺灣
    高等法院高雄分院判處有期徒刑1 年2 月確定，95年間因竊
    盜案件復經同法院判處有期徒刑3 月確定，經減刑及合併定
    應執行有期徒刑8 月，95年5 月25日入監，96年7 月16日甫
    執行完畢，有臺灣高等法院被告前案紀錄表1 件在卷可參，
    其於5 年內故意再犯本件有期徒刑以上之罪，為累犯，應依
    刑法第47條第1 項規定，加重其刑。
  (五)爰審酌被告己○明知提供其所申請0000000000號行動電話SI
    M 卡之物，可能供恐嚇取財集團持以恐嚇他人所用，危害社
    會正常交易安全，增加被害人尋求救濟之困難，並使犯罪之
    追查趨於複雜，而仍幫助犯罪集團成員從事恐嚇取財行為，
    顯見其惡性非輕，造成被害人丁○○接獲電話因有7 隻賽鴿
    遭竊而匯出7 次款項，及被害人戊○○有1 隻賽鴿遭竊亦匯
    出1 次款項，被害人所受之損害尚非不重，惟被告因受毒品
    控制，方犯下此罪，其犯罪動機、目的、手段，暨其於犯罪
    後已知悔悟並坦承犯行，犯罪後態度非差等一切情狀，量處
    如主文所示之刑，並諭知易科罰金之折算標準示懲。
貳、公訴不受理部分：
一、公訴意旨略以：被告甲○○基於販賣人頭帳戶幫助他人實施
    恐嚇取財行為之不確定故意犯意，於97年4 月前後某日，在
    不詳地點，將其名下帳號00000000000000號郵局帳戶之提款
    卡、密碼等物以不詳之代價，出賣予由楊美惠、許清山等人
    所組成之擄鴿勒贖集團成員，並容認上述人頭帳戶供該集團
    成員用以恐嚇取財，以此方法幫助該集團成員從事犯罪。該
    犯罪集團之成員，旋於如附表所示之時、地，竊取如附表所
    示鴿主之賽鴿。得手後，再依據賽鴿腳上所繫之腳鐶號碼，
    以己○所提供之0000000000號行動電話門號撥打電話通知鴿
    主，表示如欲取回遭竊之賽鴿，須將如附表所示之贖款匯至
    如附表所示由甲○○所提供之帳戶內，致鴿主丁○○、戊○○等2 人畏懼喪失前開賽鴿所有權，旋於如附表所示時間之
    97年5 月5 日15時50分及同日16時22分，依犯罪集團成員之
    指示，各匯款如附表所示之金額新臺幣（下同）2,502 元、
    2,030 元至如附表所示之甲○○上揭帳戶內，因認被告甲○○涉犯刑法第30條第1 項前段、第346 條第1 項之幫助恐嚇
    取財罪嫌等語。
二、按不起訴處分已確定，非有下列情形之一，不得對於同一案
    件再行起訴：一發現新事實或新證據者、二有第420 條第1
    項第1 款、第2 款、第4 款或第5 款所定得為再審原因之情
    形者；又曾為不起訴處分，而違背第260 條之規定，再行起
    訴者，應諭知不受理之判決，刑事訴訟法第260 條前段、第
    303 條第4 款分別定有明文。
三、查被告甲○○提供中華郵政股份有限公司馬公中正路郵局00
    000000000000號帳戶提款卡及密碼予不詳姓名年籍之犯罪集
    團成員，並因而使被害人戊○○遭不詳姓名人士恐嚇而於97
    年5 月5 日16時許匯款2,350 元至被告所提供之上揭帳戶內
    ，業經臺灣臺南地方法院檢察署檢察官於97年10月30日為不
    起訴處分並不得再議而確定，有臺灣臺南地方法院檢察署檢
    察官97年度偵字第10074 號不起訴處分書及臺灣高等法院被
    告前案紀錄表在卷可參。而本件公訴人起訴被告甲○○涉犯
    幫助恐嚇取財所提供之帳戶亦為00000000000000號郵局帳戶
    ，且匯入該帳戶內之被害人為如附表所示97年5 月5 日15時
    50分由丁○○匯款2,502 元、同日16時22分由戊○○匯款2,
    030 元，有被害人丁○○、戊○○之警詢筆錄及郵政國內匯
    款執據在卷可佐，參之本件與上揭不起訴處分內所記載之帳
    戶係屬同一，被害人亦均有戊○○之人，且匯款時間相同，
    雖匯款金額略有出入，但不影響本件起訴之犯罪事實與上揭
    業已不起訴處分之犯罪事實，係屬同一，為同一案件，依上
    開規定，本件起訴事實既無新事實或新證據，且無一定之再
    審事由，應不得就同一案件再行提起公訴，檢察官誤就97年
    10月30日業已不起訴處分確定之案件，再於98年1 月22日為
    公訴之提起，顯與上開規定有違，本院當不得再為實體判決
    ，自應為不受理判決之諭知。
、應適用之法條：
一、刑事訴訟法第299 條第1 項前段、第303 條第4 款。
二、刑法第30條第1 項前段、第2 項、第28條、第346 條第1項
    、第47條第1 項、第41條第1 項前段，刑法施行法第1 條之
    1 第1 項、第2 項前段。
本案經檢察官丙○○到庭執行職務。
中    華    民    國    98    年    6     月    30    日
                  刑事第四庭  審判長法  官  吳福森
                                    法  官  王素珍
                                    法  官  李淑惠
以上正本證明與原本無異。
如不服本判決應於收受判決後10日內向本院提出上訴書狀，並應
敘述具體理由；其未敘述上訴理由者，應於上訴期間屆滿後20日
內向本院補提理由書（均須按他造當事人之人數附繕本）。「切
勿逕送上級法院」。
                                    書記官  林佳慧
中    華    民    國    98    年    6     月    30    日
  【附  表】
┌─┬───┬──────┬──┬─────┬───────┬────┐
│編│被害人│竊盜時地    │竊鴿│匯款時間  │匯款金額匯款帳│備註    │
│號│      │            │數量│          │戶            │        │
├─┼───┼──────┼──┼─────┼───────┼────┤
│01│丁○○│97年4 月15日│ 7  │97年4 月15│匯2020元楊美惠│移轉臺南│
│  │      │至同年5 月19│    │日13時13分│帳號00000000號│地檢署偵│
│  │      │日期間，在高│    │          │帳戶          │辦      │
│  │      │雄縣、屏東縣│    ├─────┼───────┼────┤
│  │      │東港外海至雲│    │97年5 月5 │匯2502元甲○○│        │
│  │      │林縣西螺鎮途│    │日15時50分│帳號0000000000│        │
│  │      │中遭竊      │    │          │8172號帳戶    │        │
│  │      │            │    ├─────┼───────┼────┤
│  │      │            │    │97年5 月6 │匯2520元乙○○│        │
│  │      │            │    │日14時21分│帳號0000000000│        │
│  │      │            │    │          │1572號帳戶    │        │
│  │      │            │    ├─────┼───────┼────┤
│  │      │            │    │97年5 月09│匯2511元黃鄭秀│移轉臺南│
│  │      │            │    │日13時許  │蘭帳號00000000│地檢署偵│
│  │      │            │    │          │738 號帳戶    │辦      │
│  │      │            │    ├─────┼───────┼────┤
│  │      │            │    │97年5 月15│匯2504元黃鄭秀│同上    │
│  │      │            │    │日13時許  │蘭帳號00000000│        │
│  │      │            │    │          │738 號帳戶    │        │
│  │      │            │    ├─────┼───────┼────┤
│  │      │            │    │97年5 月19│匯2028元李文瑾│同上    │
│  │      │            │    │日13時許  │帳號0000000000│        │
│  │      │            │    │          │2990號帳戶    │        │
│  │      │            │    ├─────┼───────┼────┤
│  │      │            │    │97年5 月19│匯2513元莊昆宗│同上    │
│  │      │            │    │日13時許  │帳號00000000  │        │
│  │      │            │    │          │7631號帳戶    │        │
├─┼───┼──────┼──┼─────┼───────┼────┤
│02│戊○○│97年5 月5日6│1   │97年5 月5 │匯2030元甲○○│        │
│  │      │時許，在高雄│    │日16時22分│帳號00000000  │        │
│  │      │港至雲林縣西│    │          │128172號帳戶  │        │
│  │      │螺鎮途中遭竊│    │          │              │        │
└─┴───┴──────┴──┴─────┴───────┴────┘
附錄本案論罪科刑法條全文：
中華民國刑法第346條（單純恐嚇罪）
意圖為自己或第三人不法之所有，以恐嚇使人將本人或第三人之
物交付者，處6 月以上5 年以下有期徒刑，得併科1 千元以下罰
金。
以前項方法得財產上不法之利益，或使第三人得之者，亦同。
前二項之未遂犯罰之。


司法院資訊處製作；財團法人民間司法改革基金會備份。
